【裁判字號】    95,訴,3982
【裁判日期】    970307
【裁判案由】    毒品危害防制條例
【裁判全文】
臺灣板橋地方法院刑事判決              95年度訴字第3982號
公  訴  人  臺灣板橋地方法院檢察署檢察官
被      告  乙○○
                    （現另案於臺灣臺北分監執行）
上列被告因毒品危害防制條例案件，經檢察官提起公訴（95年度
偵字第19676 號），本院判決如下：
    主    文
乙○○無罪。
    理    由
一、公訴意旨略以：被告乙○○曾因違反麻醉藥品管制條例及毒
    品危害防制條例等案件，分經法院判處有期徒刑3 年6 月及
    6 月確定，經接續執行後，甫於民國94年12月16日縮刑期滿
    執行完畢，詎猶不知悔改，明知海洛因係毒品危害防制條例
    所明定之第一級毒品，不得非法持有及轉讓，亦明知其施用
    海洛因後仍有些許海洛因殘渣殘留於原裝放海洛因之分裝袋
    內，而丙○○欲蒐集上開殘渣袋內之殘餘海洛因以施用之（
    丙○○所涉施用毒品案件，由臺灣板橋地方法院檢察署檢察
    官另案偵辦），竟仍基於轉讓第一級毒品海洛因之犯意，於
    88年4 月26日乙○○因案縮刑假釋出監後某日，在臺北縣三
    重市某處所，將三至四個殘留有海洛因之殘渣袋交付與丙○○，而轉讓第一級毒品海洛因與丙○○，丙○○再以海綿沾
    水後吸取上開海洛因殘渣，並另以注射針筒吸取後注射上開
    殘渣袋內所殘餘之海洛因而施用之；嗣於95年8 月15日15時
    15分許，為警在位於台北縣三重市○○路75號之肯特飯店第
    508 號房，查獲乙○○（所涉販賣毒品罪嫌，業經臺灣板橋
    地方法院檢察署檢察官另為不起訴之處分，至所涉施用毒品
    罪嫌，則由臺灣板橋地方法院檢察署檢察官另案偵辦）、丙○○及甲○○（所涉施用毒品罪嫌，亦由臺灣板橋地方法院
    檢察署檢察官另案偵辦），並當場查獲海洛因6 包（淨重4.
    91公克）、第二級毒品安非他命2 包（淨重1.15公克）、分
    裝袋475 只、注射針筒1 支、安非他命吸食器2 組、止血帶
    3 條、分裝杓6 支、行動電話（含門號）2 具、筆記本1本
    、電話簿6 本、電子磅秤3 台、記帳單2 紙等物，因認被告
    乙○○涉犯毒品危害防制條例第8 條第1 項之轉讓第一級毒
    品罪嫌等語。
二、然按犯罪事實應依證據認定之，無證據不得認定其犯罪事實
    ；又不能證明被告犯罪者，應諭知無罪之判決，刑事訴訟法
    第154 條第2 項、第301 條第1 項分別定有明文。次按認定
    被告有罪之事實，應憑證據，如未能發現相當之證據，或證
    據不足以證明，自不能以推測或擬制之方法，以為裁判之基
    礎；且認定事實所憑之證據，其為訴訟上之證明，須達於通
    常一般人均不致有懷疑，而得確信其為事實之程度者，始得
    據為有罪之認定，倘其證明尚未達到此一程度而有合理之懷
    疑存在時，尚難為有罪之認定基礎；另苟積極證據不足以為
    不利於被告事實之認定，即應為有利於被告之認定，更不必
    有何有利之證據（最高法院30年上字第816 號、40年臺上字
    第86號、76年臺上字第4986號判例意旨參照）。又刑事訴訟
    法第161 條第1 項規定：檢察官就被告犯罪事實，應負舉證
    責任，並指出證明之方法。因此，檢察官對於起訴之犯罪事
    實，應負提出證據及說服之實質舉證責任。倘其所提出之證
    據，不足為被告有罪之積極證明，或其指出證明之方法，無
    從說服法院以形成被告有罪之心證，基於無罪推定之原則，
    自應為被告無罪判決之諭知（最高法院92年臺上字第128 號
    判例意旨參照）。又本案以下所引用之證據，檢察官、被告
    迄於言詞辯論終結前均未聲明異議，本院審酌該等證據作成
    之情況，認為均適於作為本件認定事實之依據，且依刑事訴
    訟法第159 條之5 第2 項之規定，均有證據能力，合先敘明
    。
三、茲公訴人認被告涉犯毒品危害防制條例第8 條第1 項之轉讓
    第一級毒品罪嫌，主要係以(一)被告於警詢、偵查中供認施用
    海洛因後仍有些許海洛因殘渣殘留於原裝放海洛因之分裝袋
    內，而丙○○則曾蒐集上開海洛因殘渣袋等語。(二)證人丙○○於警詢、偵查中供認被告明知丙○○欲蒐集上開殘渣袋內
    之殘餘海洛因以施用之，而仍於上開時地交付海洛因殘渣袋
    與丙○○。(三)搜索扣押筆錄、扣押物品目錄表及扣押物照片
    等為其主要論據；又公訴人就被告轉讓海洛因殘渣袋與丙○○之時地，僅泛稱係88年4 月26日乙○○因案縮刑假釋出監
    後某日，在臺北縣三重市某處所，將三至四個殘留有海洛因
    之殘渣袋交付與丙○○，而轉讓第一級毒品海洛因與丙○○
    等語，並未明確指出被告轉讓海洛因與丙○○之時地，然稽
    諸證人丙○○於偵查中明確結證稱：「乙○○曾經提供過我
    1 次，時間是87、88年間，地點是在三重市○○○道交給我
    三、四個海洛因殘渣袋，乙○○沒跟我收費」等語（見偵查
    卷第46頁），公訴人併於證據清單中明列乃引用丙○○之證
    詞為證據，顯見公訴人本件起訴被告轉讓海洛因殘渣袋之時
    地，應係指87或88年間，在台北縣三重市某處，先此指明。
    訊據被告堅詞否認有何轉讓第一級毒品罪嫌罪嫌，辯稱：「
    88年間我還不認識丙○○，我是在95年間才認識丙○○，所
    以我在88年間沒有將海洛因殘渣袋交給丙○○，也沒有我拿
    殘渣袋在手中，而丙○○從我手中拿走的事情，更沒有我將
    殘渣袋丟在垃圾桶，而丙○○徵得我同意拿走殘渣袋的情形
    ，因為88年間我根本還不認識丙○○，所以丙○○於警詢、
    偵查中所言不實在，因為我與丙○○之間有一段恩怨，這是
    在95年間有一部自小客車的糾紛，也就是丙○○有一部福特
    車子，他入監執行，他要把該車賣給我，結果我錢拿給他後
    ，丙○○沒有將車子過戶給我，所以我就將他車子開走之後
    ，他心理很不愉快就說我們之後法庭再見，我認為我已經給
    他錢了，丙○○也沒有給我行照，我把他的車子開走，是因
    為丙○○自動把鑰匙交給我」等語；經查：
(一)、核諸被告於警詢中乃供稱：（警方查獲之現場尚有何人在場
    ）我女朋友甲○○及我的朋友丙○○在場，（甲○○及丙○○有無販賣毒品或施用毒品）甲○○及丙○○沒有販賣毒品
    ，甲○○有施用海洛因，而丙○○也有施用海洛因，（你是
    否提供毒品與甲○○及丙○○）從來沒有，我自己的就不夠
    用了（見偵查卷第6 、7 頁）；偵查中則供稱：（警方是否
    在蔡之口袋內查扣海洛因殘渣袋數個）是的，我好像有看到
    警方從他的口袋中拿出殘渣袋，至於有幾個我不確定，（丙○○的海洛因殘渣袋怎麼來的）我不知道，（你是否交付海
    洛因殘渣袋給丙○○）有，我於95年8 月14日晚上，在肯特
    飯店房間｛台北縣三重市○○路75號肯特飯店508 號房｝內
    交付給他，但也不能算是交付，因為我用完海洛因後，我把
    殘渣袋丟到垃圾桶，丙○○從垃圾桶拿出來，我丟在垃圾桶
    的殘渣袋有四、五個，我不知道丙○○拿走幾個，我也不知
    道丙○○拿走作什麼等語（見偵查卷第41頁），是被告於警
    詢中已明確否認有何提供海洛因與丙○○之行為；至其於偵
    查中雖供認有於95年8 月14日晚上，在肯特飯店房間內交付
    海洛因殘渣袋給丙○○等語，然被告此段供述緣由，顯乃針
    對檢察官訊問其有關丙○○為警查獲時所持有海洛因殘渣袋
    之來源所為回答，而細譯被告就此問題乃明確答稱不知道丙○○的海洛因殘渣袋來源，其後，雖供稱有於95年8 月14日
    晚上，在肯特飯店房間內交付海洛因殘渣袋給丙○○，然旋
    即強調也不能算是交付，因為其用完海洛因後把殘渣袋丟到
    垃圾桶，是丙○○從垃圾桶拿出來等語如前，則茍被告確有
    轉讓海洛因殘渣袋與丙○○之意，何以不將之直接交付在場
    之丙○○，反而逕自丟在垃圾桶中？顯見被告自始即無將海
    洛因殘渣袋交付丙○○之意，惟因嗣確見丙○○將被告原丟
    擲於垃圾桶中之海洛因殘渣袋取出之行為，被告方供認有於
    95 年8月14日晚上，在肯特飯店房間內交付海洛因殘渣袋給
    丙○○，惟同時強調不能算是交付也不知丙○○取走幾個垃
    圾桶中之海洛因殘渣袋等語甚明，是依被告前開偵查中供述
    ，被告既已將海洛因殘渣袋丟棄於垃圾桶，顯示被告已視之
    為垃圾而與拋棄，則縱丙○○將被告丟棄於垃圾桶之海洛因
    殘渣袋重新拾起，此情為被告所目擊而未與阻止，然被告既
    已明確表徵拋棄所有權之意，其對該等物品丟棄後下落如何
    ，當無所關心介懷，實難據其眼見丙○○復拾起其丟棄之海
    洛因殘渣袋時未與阻止，即認被告乃默示轉讓海洛因殘渣袋
    與丙○○；況被告所供認目擊丙○○拾起被告原丟棄於垃圾
    桶之海洛因殘渣袋行為，乃發生於95年8 月14日晚上，在肯
    特飯店房間內之事，此時點之行為，亦顯與起訴書所載被告
    於87或88年間，在台北縣三重市某處，轉讓海洛因殘渣袋與
    丙○○之時地，迥不相同而全然無涉，從而，依被告警詢、
    偵查供述，均尚難認被告有何起訴書所指轉讓海洛因與丙○○之犯行。
(二)、又證人丙○○固於警詢中證稱：（乙○○曾提供你毒品或是
    殘渣袋，以供你解毒癮）毒品沒有，但是殘渣袋有提供給我
    等語（見偵查卷第11頁），於偵查中則結證稱：（警詢中供
    稱海洛因殘渣袋是乙○○提供給你，是否實在）乙○○曾經
    提供海洛因殘渣袋給我，我於87年間認識乙○○，我們都有
    施用海洛因，乙○○是將海洛因捲在香煙中抽，我是注射海
    洛因，乙○○使用的海洛因如果只剩下一點殘渣，他通常會
    將袋子丟掉，我告訴乙○○可以將殘渣袋給我，我會注射殘
    渣袋中之海洛因，乙○○曾經提供過我1 次，時間是87、88
    年間，地點是在三重市○○○道交給我三、四個海洛因殘渣
    袋，乙○○沒跟我收費等語（見偵查卷第46頁），則公訴人
    執證人丙○○前開警詢、偵查證述，認被告有如起訴書所載
    轉讓海洛因與丙○○犯行等語，固非全然無由，然經本院就
    證人丙○○究於何時地，如何認識被告等情訊問丙○○時，
    丙○○則結證稱：是八十幾年在關的時候，因在同作業的監
    獄工廠而認識乙○○等語（見本院96年5 月17日訊問筆錄）
    ，而丙○○自86年6 月24日起，因施用毒品案件之受刑人身
    分，於台灣宜蘭監獄執行，迄87年9 月24日假釋出監；另被
    告自85年10月23日起，因肅清煙毒條例案件之受刑人身分，
    於台灣彰化監獄執行，迄88年4 月26日起假釋出監等情，有
    被告及丙○○之台灣高等法院在押全國紀錄表等附於本院卷
    可參，則自86年6 月24日起至87年9 月24日止，此期間內，
    被告、證人丙○○固均在監，然二者一在台灣宜蘭監獄、一
    在台灣彰化監獄，顯非於同一監所執行，且被告乃自85年10
    月23日起，迄88年4 月26日止，均在監執行，被告當無可能
    於此在監執行期間，復另行在三重市某處交付丙○○三、四
    個海洛因殘渣袋無疑，則證人丙○○竟稱是八十幾年在關的
    時候，因在同作業的監獄工廠而認識被告，併證稱被告係於
    87、88年間，在三重市某處交付海洛因殘渣袋云云，顯俱與
    事證未合，而有重大瑕疵，難以憑信，則公訴人依憑證人丙○○前開容有重大瑕疵之警詢、偵查證述，認被告涉有起訴
    書所載轉讓海洛因犯嫌，自值斟酌，難以遽採，被告辯稱88
    年間其還不認識丙○○，其是在95年間才認識丙○○，所以
    其在88年間沒有將海洛因殘渣袋交給丙○○等語，洵屬有據
    ，堪可採信。
(三)、此外，搜索扣押筆錄、扣押物品目錄表及扣押物照片等，僅
    能證明被告、丙○○、甲○○於95年8 月15日15時15分許，
    為警在台北縣三重市○○路75號之肯特飯店第508 號房查獲
    時，有該等扣押物品目錄表上之物為警查扣，此情與起訴書
    所載時地之被告轉讓海洛因殘渣袋與丙○○犯嫌，難認有何
    必然直接關聯，自難執以認被告有何起訴書所載轉讓第一級
    毒品罪嫌。
四、綜上，公訴人所舉之事證尚無法證明被告涉有轉讓第一級毒
    品海洛因罪嫌，此外，復查無其他積極、確切之證據足資證
    明被告確有轉讓第一級毒品海洛因犯行，本件既然不能證明
    被告犯罪，即應為其無罪之諭知，以昭審慎。
據上論斷，應依刑事訴訟法第301條第1項，判決如主文。
本件經檢察官郭季青到庭執行職務。
中    華    民    國    97    年    3    月     7     日
              刑事第十九庭   審判長 法  官  許必奇
                                    法  官  曾正耀
                                    法  官  陳明偉
以上正本證明與原本無異
如不服本判決應於送達後10日內向本院提出上訴狀（須附繕本）
                                    書記官  強梅芳
中    華    民    國    97    年     3    月     7    日


司法院資訊處製作；財團法人民間司法改革基金會備份。
